臺灣臺中地方法院小額民事判決
111年度豐小字第1108號
原      告  南山產物保險股份有限公司

法定代理人  蔡漢凌  
訴訟代理人  吳柏源  
            張哲瑀  
被      告  鄒宏朋  

上列當事人間請求侵權行為損害賠償(交通)事件，本院於民國11
1年11月22日言詞辯論終結，判決如下：
    主      文
被告應給付原告新臺幣18,015元，及自民國111年11月8日起至清
償日止，按年息百分之5計算之利息。
原告其餘之訴駁回。
本判決第一項得假執行。
訴訟費用新臺幣1,000元，由被告負擔。
    事實及理由
一、被告經合法通知，未於言詞辯論期日到場，核無民事訴訟法
    第386條各款所列情形，應依原告之聲請，由其一造辯論而
    為判決。
二、原告主張：被告於民國110年2月27日18時28分許，駕駛車牌
    號碼0000-00自用小貨車，沿臺中市豐原區豐原大道1段往一
    心路方向行駛，行經豐原大道1段路燈09502處時，因未注意
    車前狀況，不慎碰撞原告承保、訴外人許景威所有並駕駛之
    車牌號碼0000-00號自用小客貨車（下稱系爭車輛），致系
    爭車輛受損，經原告送修系爭車輛，支出修理費用新臺幣（
    下同）46,154元，爰依保險法第53條及侵權行為之法律關係
    ，請求被告賠償原告18,016元（已扣除系爭車輛零件折舊）
    等語，並聲明：被告應給付原告18,016元，及自起訴狀繕本
    送達翌日起至清償日止，按年息百分之5計算之利息。
三、被告未於言詞辯論期日到場，亦未提出書狀作何聲明或陳述
    。
四、本院得心證之理由：
  ㈠按當事人對於他造主張之事實，於言詞辯論時不爭執者，視
    同自認；當事人對於他造主張之事實，已於相當時期受合法
    之通知，而於言詞辯論期日不到場，亦未提出準備書狀爭執
    者，準用第一項之規定，民事訴訟法第280條第1項、第3項
    分別定有明文。原告主張被告於上開時地，駕駛自用小貨車
    ，因未注意車前狀況，不慎碰撞系爭車輛，致系爭車輛受損
    ，經原告送修系爭車輛，支出修理費用46,154元之事實，業
    據其提出南山產物保險股份有限公司汽車保險理算書、系爭
    車輛行車執照、臺中市政府警察局道路交通事故當事人登記
    聯單、初步分析研判表、道路交通事故現場圖、鈑噴車作業
    記錄表、結帳明細表、系爭車輛受損照片、統一發票等件為
    證。並經本院向臺中市政府警察局豐原分局調取系爭事故相
    關資料核閱屬實。被告經本院合法通知，未於言詞辯論期日
    到場，復未提出任何書狀爭執，依前揭規定，視同自認，堪
    信原告之主張為真實。
　㈡次按因故意或過失，不法侵害他人之權利者，負損害賠償責
    任；汽車、機車或其他非依軌道行駛之動力車輛，在使用中
    加損害於他人者，駕駛人應賠償因此所受之損害，民法第18
    4條第1項前段、第191條之2前段分別定有明文。復按汽車行
    駛時，駕駛人應注意車前狀況及兩車並行之間隔，並隨時採
    取必要之安全措施，不得在道路上蛇行，或以其他危險方式
    駕車，道路交通安全規則第94條第3項亦有明定。經查，被
    告駕駛自用小貨車時，因未注意車前狀況，致碰撞前方停等
    紅燈之系爭車輛，有前開臺中市政府警察局A3類道路交通事
    故調查紀錄表、初步分析研判表在卷可稽，足認被告違反前
    開道路安全規則甚明，對於防止損害之發生顯未盡相當之注
    意，就本件事故之發生自有過失，且被告之過失行為與系爭
    車輛受損間有相當因果關係，被告自應負侵權行為損害賠償
    責任。
　㈢又不法毀損他人之物者，被害人得請求賠償其物因毀損所減
    少之價額，民法第196條規定甚明。而民法第196條所謂因毀
    損減損之價額，得以修復費用為估定之標準，但以必要者為
    限，例如修理材料以新品換舊品應予折舊，最高法院79年度
    第9次民庭會議決議闡釋甚明。本件被告既過失不法毀損系
    爭車輛，已如上述，是揆諸前開規定，自應負侵權行為損害
    賠償責任，則原告以修復金額作為賠償金額，自屬有據。又
    系爭車輛之零件修理既係以新零件更換被損之舊零件，是依
    上說明，自應將零件折舊部分予以扣除。查系爭車輛送修支
    出修理費用46,154元，其中零件費用31,266元、工資6,888
    元、烤漆費用8,000元，此有原告提出之鈑噴車作業記錄表
    、結帳明細表及統一發票附卷可稽。而依行政院所頒「固定
    資產耐用年數表」及「固定資產折舊率表」之規定，自用小
    客車之耐用年數為5年，依定率遞減法每年折舊千分之369，
    而實際使用年數逾耐用年數，其最後1年之折舊額，加歷年
    折舊累計額，總和不得超過該資產成本原額之10分之9。再
    參照卷附之系爭車輛行車執照影本，其上載明該車係於100
    年12月出廠（未載日故以15日計算），直至110年2月27日系
    爭事故發生日止，實際使用日數已逾5年。因此，系爭車輛
    依此方式核算扣除折舊額後，得請求之零件修理費為3,127
    元（計算式：3,126×1/10＝3,127，元以下四捨五入），再加
    計工資及烤漆費用後，則系爭車輛之必要修理費合計為18,0
    15元(計算式：3,127＋6,888＋8,000＝18,015)。
　㈣又按，被保險人因保險人應負保險責任之損失發生，而對於
    第三人有損失賠償請求權者，保險人得於給付賠償金額後，
    代位行使被保險人對於第三人之請求權，但其所請求之數額
    ，以不逾賠償金額為限，保險法第53條第1項規定甚明。又
    損害賠償祇應填補被害人實際損害，保險人代位被害人請求
    損害賠償時，依保險法第53條第1項規定，如其損害額超過
    或等於保險人已給付之賠償金額，固得就其賠償之範圍，代
    位請求賠償，如其損害額小於保險人已給付之賠償金額，則
    保險人所得代位請求者，應祇以該損害額為限，亦經最高法
    院65年台上字第2908號判例闡釋甚明。查本件原告因承保之
    系爭車輛遭被告過失不法毀損，固已給付賠償金額46,154元
    （經原告減縮為18,016元）予被保險人，有汽車保險理算書
    附卷可參，但因系爭車輛實際得請求賠償之修復金額僅18,0
    15元，已如前述。從而，原告依保險法第53條第1項規定，
    代位請求被告賠償之範圍，亦僅得以該等損害額為限。
　㈤末按給付無確定期限者，債務人於債權人得請求給付時，經
    其催告而未為給付，自受催告時起，負遲延責任。其經債權
    人起訴而送達訴狀，或依督促程序送達支付命令，或為其他
    相類之行為者，與催告有同一之效力，民法第229條第2項定
    有明文。又遲延之債務，以支付金錢為標的者，債權人得請
    求依法定利率計算之遲延利息。但約定利率較高者，仍從其
    約定利率。應付利息之債務，其利率未經約定，亦無法律可
    據者，年息為百分之五，民法第233條第1項、第203條亦有
    明文。本件原告行使對被告之損害賠償金錢債權，核屬無確
    定期限之給付，既經原告起訴而起訴狀繕本於111年10月28
    日寄存送達（於111年11月7日發生效力），有送達證書在卷
    可憑，被告迄未給付，當應負遲延責任。是原告請求自起訴
    狀繕本送達被告翌日即111年11月8日起至清償日止，按年息
    百分之5計算之法定遲延利息，核無不合。
五、綜上所述，原告依侵權行為及保險代位之法律關係，請求被
    告給付18,015元，及自111年11月8日起至清償日止，按年息
    百分之5計算之利息，為有理由，應予准許；逾此部分之請
    求，則無理由，即應駁回。
六、本件係適用小額訴訟程序所為被告部分敗訴之判決，依民事
    訴訟法第436條之20規定，就原告勝訴部分應依職權宣告假
    執行。
七、訴訟費用負擔之依據：民事訴訟法第436條之19第1項、第79
    條。
中　　華　　民　　國　　111 　年　　11　　月　　30　　日
                  豐原簡易庭    法  官  廖弼妍
如不服本判決，應於判決送達後20日內，以判決違背法令為理由
，向本院提出上訴狀並表明上訴理由（上訴理由應表明：一、原
判決所違背之法令及其具體內容；二、依訴訟資料可認為原判決
有違背法令之具體事實），如於本判決宣示後送達前提起上訴者
，應於判決送達後20日內補提上訴理由書（須附繕本）。
以上為正本係照原本作成。
中　　華　　民　　國　　111 　年　　11　　月　　30　　日
                                書記官  陳貴卿